【裁判字號】    98,交聲,1322
【裁判日期】    990115
【裁判案由】    聲明異議
【裁判全文】
臺灣臺南地方法院交通事件裁定        98年度交聲字第1322號
移送機關    交通部公路總局嘉義區監理所臺南監理站
異議人即
受處分人    甲○○
上列受處分人因違反道路交通管理處罰條例案件，對於交通部公
路總局嘉義區監理所台南監理站民國98年9月28日所為之裁決處
分（處分案號：嘉監南字第裁74-S00000000號），聲明異議，本
院裁定如下：
    主  文
異議駁回。
    理  由
一、原處分意旨略以：異議人即受處分人甲○○（下稱異議人）
    駕駛之牌照號碼UI-3555號自用一般小客車，於民國（下同
    ）95年12月9日上午9時50分，行經台南市○○路145號時，
    因倒車時不注意其他車輛或行人而肇事，遭台南市警察局第
    六分局員警逕行製單舉發，嗣經交通部公路總局嘉義區監理
    所台南監理站（下稱移送機關）以其違規事證明確，依道路
    交通管理處罰條例第50條第2款及違反道路交通管理事件統
    一裁罰基準表等規定，裁處罰緩新臺幣（以下同）1,200元
    。
二、本件聲明異議意旨略以：異議人於上開時、地駕駛自小客車
    與重機車發生擦撞，致駕駛人董明盛受傷，異議人隨即將傷
    者送往醫院，並與之達成和解。異議人願意與機車駕駛人達
    成和解乃因該駕駛人受傷導致無法工作，生活陷入困頓，但
    是異議人當時倒車程序已完成，緩速前進，異議人之行為符
    合交通規則，為此聲明異議等語。
三、按汽車倒車時，應顯示倒車燈光或手勢後，謹慎緩慢後倒，
    並應注意其他車輛及行人，道路交通安全規則第112條第2款
    定有明文。次按汽車駕駛人倒車時，不注意其他車輛或行人
    者，處新台幣600元以上1200元以下罰鍰，道路交通管理處
    罰條例第50條第2款亦有明文。
四、經查：
  (一)異議人駕駛牌照號碼UI-3555號自用一般小客車，於95年12
    月9日上午9時50分，行經台南市○○路145號時，因倒車時
    不注意其他車輛或行人，致第三人董明盛受傷，遭警逕行舉
    發，有台南市警察局96年1月10日南市警交字第S00000000號
    舉發違反道路交通管理事件通知單1份附卷可稽，且異議人
    於前開時間，駕車行經該處，與第三人董明盛所駕駛之車輛
    發生碰撞之事實，並為異議人所不否認，應堪信為真實。
  (二)惟異議人否認有何倒車不注意其他車輛之違規行為，並以前
    揭情詞置辯。然：
  1.按道路交通安全規則第110條第2款之所以規定「汽車倒車時
    ，應顯示倒車燈光或手勢後，謹慎緩慢後倒，並應注意其他
    車輛及行人」，乃因倒車為非屬常態之駕駛行為，故特別規
    定加強汽車駕駛人倒車之注意義務；在路權上，對倒車之駕
    駛人而言，非倒車之一方具有絕對路權，倒車之一方必須禮
    讓非倒車之一方，即倒車之一方必須百分之百確認後方無人
    、車時，始可倒車，以避免雙方互不禮讓致發生車禍。
  2.異議人於本件交通事故警局調查時係陳稱：事故前我有看到
    他對方車在我右後方距離約20公尺左右等語，及異議人所駕
    駛車輛車損係左後方保險桿、第三人董明盛所駕駛車輛車損
    為右前飾板破損，與異議人所駕駛之車輛事故發生後係以車
    頭朝東北方向、以約45度方式斜停放在外側快車道，此有台
    南市警察局98年11月4日南市警交字第09850372840號函檢送
    道路交通事故調查筆錄、現場照片、道路交通事故現場圖等
    資料附卷可參，顯見異議人所駕駛之車輛係於倒車時與第三
    人董明盛所駕駛車輛發生碰撞，異議人辯稱其已完成倒車行
    為云云，顯不足採。因此，若異議人倒車時確有注意後方車
    輛之動態，豈可能未發現第三人董明盛騎乘重機車自其後方
    駛來而未停車避免撞及，實難謂異議人已為適當之注意，顯
    見異議人確有倒車時未注意其他車輛之違規行為。
五、綜上所述，異議人於前揭時、地，駕駛前開自小客車，倒車
    時不注意其他車輛因而肇事之違規事實，既可認定，則移送
    機關據以援引前揭規定，裁處異議人罰鍰1,200元，於法並
    無違誤，本件異議為無理由，應予駁回。
六、據上論斷，應依道路交通管理處罰條例第87條第2項、道路
    交通案件處理辦法第19條，裁定如主文。
中    華    民    國    99    年    1     月    15    日
                     交通法庭   法  官   陳淑勤
以上正本證明與原本無異。
如不服本裁定，應於送達後5日內，向本院提出抗告狀。
                                書記官   謝國欽
中    華    民    國    99    年    1     月    15    日


司法院資訊處製作；財團法人民間司法改革基金會備份。
